臺灣高等法院高雄分院刑事判決　　　　96年度交上訴字第47號
上　訴　人
即　被　告　甲○○
選任辯護人　吳建勛律師
　　　　　　陳慧錚律師
　　　　　　鄭旭廷律師
上列上訴人因公共危險案件，不服臺灣高雄地方法院95年度交訴
字第270 號中華民國96年4 月17日第一審判決（起訴案號：臺灣
高雄地方法院檢察署95年度偵字第20009 號），提起上訴，本院
依簡式判決程序如下：
    主  文
原判決撤銷。
甲○○犯肇事致人傷害逃逸罪，處有期徒刑拾月，減為有期徒刑
伍月，如易科罰金，以銀元佰元即新台幣玖佰元折算壹日。
    事  實
一、甲○○於民國95年2 月12日上午10時許，駕駛車牌號碼XZ-6
    029 號自用小貨車（該車牌已於88年4 月26日註銷，且未依
    法投保強制汽車責任保險），沿高雄縣鳳山市○○路由東往
    西方向行駛，迄於同日上午10時39分許，行經同路292 號前
    ，適有乙○○騎乘車牌號碼UEM-639 號輕機車，在其前方同
    向行駛，甲○○見狀欲超越之。甲○○本應注意汽車欲超越
    同一車道之前車時，須於前車左側保持半公尺以上之間隔超
    過，行至安全距離後，再駛入原行路線。而依當時之天候為
    晴，日間自然光線充足，該處道路並無障礙物，視距亦良好
    ，亦即甲○○並無不能注意之情事，詎仍疏未注意及此，未
    與乙○○所騎輕機車保持半公尺以上之間隔即貿然超車，所
    駕駛之貨車右側後方車身因而擦撞乙○○所騎輕機車左側後
    視鏡及把手，乙○○因而人車倒地，受有腰背挫傷腫痛之傷
    害（過失傷害罪部分，未經起訴）。詎甲○○於肇事後，已
    由後視鏡查知乙○○人車倒地，竟未下車察看，亦未對乙○
    ○為必要之救護處理，而基於肇事逃逸之犯意，駕車逃離現
    場，適有真實姓名不詳之行人，途經該處目擊車禍狀況，報
    警處理，並抄記上開肇事車輛之車牌號碼後，交予前往處理
    之高雄縣警察局新甲派出所警員黃淼傑，因而循線查獲上情
    。
二、案經高雄縣警察局鳳山分局報請臺灣高雄地方法院檢察署檢
    察官偵查起訴。
    理  由
一、上開事實，業據上訴人即被告甲○○於本院審理時供承不諱
    ，核與證人即被害人乙○○於原審指訴，目擊證人李佳璉於
    原審、證人即員警黃淼傑、黃子才分別於偵查中及原審證述
    之情節相符。而被害人乙○○因上開車禍事故致受有腰背挫
    傷腫痛之傷害等情，並有大東醫院診斷證明書1 份附卷可佐
    （警卷第8 頁）。此外復有車籍作業系統查詢資料1 份、道
    路交通事故現場圖、道路交通事故調查報告表(一)(二)、高雄縣
    政府警察局鑑識課現場勘查報告、現場照片8 張在卷可按。
    綜上所述，本件事證明確，被告之犯行，堪以認定。
二、核被告所為，係犯刑法第185 條之4 之肇事致人傷害逃逸罪
    。被告於犯罪時之刑法第41條第1 項前段規定：「犯最重本
    刑為5 年以下有期徒刑以下之刑之罪，而受6 個月以下有期
    徒刑或拘役之宣告，因身體、教育、職業、家庭之關係或其
    他正當事由，執行顯有困難者，得以1 元以上3 元以下折算
    1 日，易科罰金。」又被告行為時之易科罰金折算標準，修
    正前罰金罰鍰提高標準條例第2 條前段（現已刪除）規定，
    就其原定數額提高為100 倍折算1 日，則本件被告行為時之
    易科罰金折算標準，應以銀元300 元折算1 日，經折算為新
    臺幣後，應以新臺幣900 元折算為1 日。惟95年7 月1 日修
    正公布施行之刑法第41條第1 項前段則規定：「犯最重本刑
    為5 年以下有期徒刑以下之刑之罪，而受6 個月以下有期徒
    刑或拘役之宣告者，得以新臺幣1,000 元、2,000 元或3,00
    0 元折算1 日，易科罰金。」比較修正前後之易科罰金折算
    標準，以95年7 月1 日修正公布施行前之規定，較有利於被
    告，則應依刑法第2 條第1 項前段，適用修正前刑法第41條
    第1 項前段規定，定其折算標準。
三、原審予以被告論科，固非無見，惟查被告之犯罪時間，在96
    年4 月24日以前，依96年罪犯減刑條例第2 條第1 項第3 款
    規定，應減其刑期二分之一，原審未予審酌，自有未合。被
    告上訴意旨，指摘原判決量刑過重不當，固無足取，然原判
    決既有上述可議，自應由本院將原判決撤銷改判。審酌被告
    所駕駛之自用小客車牌照業於88年4 月26日註銷，此有車籍
    作業系統- 查詢認可資料1 份在卷可參（警卷第14頁），且
    未依法投保強制汽車責任保險，此亦經被告供認在卷（原審
    卷第63頁），原不得駕駛於公眾通行之道路，惟其仍持續駕
    駛上路，已屬不當，又致肇生本件交通事故後，復未留在現
    場協助救護被害人，反逃離現場，輕忽被害人之生命、身體
    法益，惡性非輕，本應從重量刑，惟念被告於本院審理時坦
    承犯行，並與被害人達成民事調解，且已賠償完畢，有民事
    調解書1 紙在卷可考等一切情狀，量處如主文第2 項所示有
    期徒刑10月，並依96年罪犯減刑條例第2 條第1 項第3 款規
    定減為有期徒刑5 月，並諭知易科罰金之折算標準。
據上論斷，應依刑事訴訟法第273 條之1 第1 項、第369 條第1
項前段、第364 條、第299 條第1 項前段，刑法第2 條第1 項、
第185 條之4 ，修正前刑法第41條第1 項前段，修正前罰金罰鍰
提高標準條例第2 條，現行法規所定貨幣單位折算新台幣條例第
2 條，中華民國96年罪犯減刑條例第2 條第1 項第3 款、第7 條
、第9 條，判決如主文。
本案經檢察官陳宗吟到庭執行職務。
中　　華　　民　　國　　96　　年　　7 　　月　　26　　日
                  刑事第三庭    審判長法  官   周賢銳
                                      法  官   黃仁松
                                      法  官   謝宏宗
以上正本證明與原本無異。
如不服本判決應於收受本判決後10日內向本院提出上訴書狀，其
未敘述上訴理由者，並得於提起上訴後10日內向本院補提理由書
狀（均須按他造當事人之人數附繕本）「切勿逕送上級法院」。
中　　華　　民　　國　　96　　年　　7 　　月　　26　　日
　　　　　　　　　　　　　　　　　　　書記官   熊惠津
附錄本件判決論罪科刑法條：
中華民國刑法第185條之4
（肇事遺棄罪）
駕駛動力交通工具肇事，致人死傷而逃逸者，處6 月以上5 年以
下有期徒刑。
                                                  w
